【裁判字號】    95,重訴,235
【裁判日期】    951229
【裁判案由】    損害賠償
【裁判全文】
臺灣桃園地方法院民事判決             95年度重訴字第235號
原      告  甲○○
            丙○○
被      告  乙○○
上列當事人間請求損害賠償事件，於民國95年12月27日辯論終結
，本院判決如下：
    主  文
被告應給付原告甲○○新台幣壹佰陸拾捌萬肆仟肆佰肆拾元、原
告丙○○新台幣壹佰陸拾參萬壹仟捌佰壹拾伍元及均自民國九十
五年十月十八日起至清償日止，按年息百分之五計算之利息。
原告其餘之訴駁回。
訴訟費用由被告負擔百分之五十四；餘由原告負擔。
本判決於原告甲○○、丙○○分別以新台幣伍拾柒萬元、新台幣
伍拾伍萬元為被告供擔保後，得假執行。
原告其餘假執行之聲請駁回。
    事實及理由
甲、程序方面：
    本件被告未於言詞辯論期日到場，核無民事訴訟法第三百八
    十六條所列各款情形，爰准原告之聲請，由其一造辯論而為
    判決。
乙、實體方面：
一、原告起訴主張：被告乙○○未領有汽車駕駛執照，竟於民國
    93年2 月21日深夜，駕駛車號V3 -1207號自用小客車，沿桃
    園縣中壢市○○路○ 段由北往南方向行駛，途中因與某一車
    牌號碼不詳之自用小客車（下稱不詳自小客車）在上開路段
    競速危險行駛，於翌（22）日凌晨零時20分許，行至同路段
    189 巷口時，適前方有同行向由訴外人李思瑜所駕乘車號為
    VPN-361 號機車因左轉而駛入內線車道，此時行駛於被告前
    方之不詳自用小客車遂閃避至外側車道，惟行駛在後之被告
    因速度過快不及閃避，致其車頭左前側保險桿自後方追撞李
    思瑜之機車右後側，造成李思瑜遭此重擊而向前彈出墜地，
    機車亦向前續行後倒地，李思瑜因此致頭部外傷併顱骨骨折
    及頸椎骨折而神經休克死亡。被告明知車輛肇事後應即採取
    救護或其他必要之措施，並向警察機關報告等待員警到場不
    得駛離，竟於肇事後未停車查看隨即逃離現場，李思瑜因本
    件車禍，頭部外傷併顱骨骨折及頸椎骨折而神經休克死亡，
    則被告過失駕車肇事行為，與李思瑜之死亡結果間，自具有
    相當因果關係。按「因故意或過失，不法侵害他人之權利者
    ，負損害賠償責任。」、「不法侵害他人致死者，對於支出
    醫療及增加生活上需要之費用或殯葬費之人，亦應負損害賠
    償責任。被害人對於第三人負有法定扶養義務者，加害人對
    於該第三人亦應負損害賠償責任。」、「不法侵害他人致死
    者，被害人之父、母、子、女及配偶，雖非財產上之損害，
    亦得請求賠償相當之金額。」民法第184 條第1 項前段、第
    192 條第1 、2 項及同法第194 條分別定有明文，被告不法
    侵害李思瑜致死，原告分別為李思瑜之父母，依前述規定，
    自得請求被告賠償，茲將原告所得請求賠償之範圍陳述如下
    ：
(1)、殯葬費部分：原告甲○○因李思瑜死亡而為李思瑜支出殯葬
    費新台幣（下同）364,500 元，被告應如數賠償。
(2)、法定扶養費部分：原告甲○○為李思瑜之父，得請求自退休
    後起算之法定扶養費計1,311,230 元。原告丙○○為李思瑜
    之母，得請求自退休後起算之法定扶養費計1,871,396元。
(3)、精神慰撫金部分：原告分別為李思瑜之父母，因被告之侵權
    行為受有精神上之痛苦，擬請求被告各賠償原告每人2,000,
    000 元。並聲明：被告應各賠償原告甲○○、丙○○2,950,
    330 元、3,171,396 元，及均自本訴狀繕本送達之翌日起至
    清償日止，按年息百分之5 計算之利息。被告未於言詞辯論
    期日到場，亦未提出書狀作何聲明或陳述。
二、本院判斷：
（一）經查，被告於上開時、地駕駛自用小客車以時速超過80公
      里之速度與不詳自用小客車競速行駛，至上開路段因煞車
      不及自後方追撞適行駛同向路段之李思瑜所騎乘之機車等
      情，業據被告於本院刑事庭審理時直陳明確（參見本院95
      年度交訴字第145 號刑事卷宗第13頁）；被告自小客車車
      頭左前側因撞擊而留有碰撞痕跡，李思瑜遭碰撞後向前彈
      出墜地，所騎乘之機車則因撞擊而致右護板後側破裂、右
      後側車燈破裂掉落、排氣管消音器凹陷，並倒置於李思瑜
      倒臥處（標示「血跡」應即為李思瑜倒臥處）前方約7.2
      公尺（1.8 公尺+5.4公尺＝7. 2公尺）處，現場遺留自小
      客車煞車痕總長約67.5公尺；而肇事路段之行車速限為時
      速50公里，肇事當場天氣晴朗，光線、視距良好，路面狀
      態為乾燥柏油，有道路交通事故現場圖、道路交通事故現
      場報告表（一）、（二）、李思瑜機車、被告自小客車及
      現場情形之照片共計95張（見93年偵字第4068號偵查卷第
      44至88頁、168 至169 頁）足憑，可堪認定；又經碰撞後
      ，員警自現場遺留之散落物中發現因撞擊掉落之方向燈殼
      ，本係以螺絲固定於HONDA 牌、車型為DOMANI之自小客車
      車體之左前方向燈殼，經查訪、比對與被告所駕駛之上開
      自小客車車型相同、車體之左前方向燈殼螺絲座斷裂痕跡
      相吻合等情，亦有桃園縣政府警察局中壢分局受理報案現
      場勘查報告表1 份附於前述刑事卷宗可稽，顯見被告所駕
      駛之上開自小客車確實有與李思瑜之機車發生碰撞，且李
      思瑜因撞擊墜地，導致頭部外傷併顱骨骨折及頸椎骨折而
      神經性休克死亡，且頭面頸部、腹下部、腰椎、左臀上緣
      、四肢等多處擦、裂傷等情，亦經桃園地方法院檢察署檢
      察官相驗證實，並有桃園地方法院檢察署驗斷書、相驗屍
      體證明書、照片18張附於臺灣桃園地方法院檢察署96年度
      相字第415 號卷宗可稽，亦堪認定。
（二）按汽車行駛時，駕駛人應注意車前狀況，並隨時採取必要
      之安全措施；於無標誌或標線者路段，行車時速不得超過
      50公里，道路交通安全規則第94條、第93條第1 項第1 、
      2 款定有明文，是駕駛人被課與注意前方交通狀況，遵循
      速限規定，並採取客觀上適當、有效之避險措施，以避免
      危害發生之注意義務，而徵諸當時天氣晴朗，光線、視距
      良好，亦無何不能注意情事，被告卻未注意車前狀況並採
      取必要安全措施，甚至以超過時速80公里以上之速度與其
      他車輛競速行駛，終致閃煞不及撞擊騎乘機車之李思瑜，
      而違反上開注意義務之規範，對於本件車禍之發生確有過
      失，堪予認定。
（三）原告得請求被告賠償之金額，分述如下：
(1)、殯葬費部分：按「不法侵害他人致死者，對於支出殯葬費之
    人，應負損害賠償責任，民法第192 條第1 項定有明文。原
    告甲○○主張其因李思瑜死亡而支出殯葬費共364,500 元，
    並提出文得禮儀用品社收據6 紙為證，核上開費用，係喪葬
    習俗所需，金額亦屬相當，故原告甲○○殯葬費部分之請求
    ，應予准許。
(2)、扶養費部分：按不法侵害他人致死，被害人對於第三人負有
    法定扶養義務者，加害人對於該第三人亦應負損害賠償責任
    ，民法第192 條第2 項定有明文。又直系血親相互間，互負
    扶養之義務；負扶養義務有數人時，直系血親卑親屬為第一
    順序扶養義務人；夫妻互負扶養之義務，其負扶養義務之順
    序與直系血親卑親屬同；負扶養義務者有數人，而其親等同
    一時，應各依其經濟能力分擔義務；受扶養權利者有數人，
    而其親等同一時，應按其需要之狀況，酌為扶養；扶養之程
    度，應按受扶養權利者之需要，與負扶養義務者之經濟能力
    及身分定之，民法第1114條、第1115條第1 項第1 款、第3
    項、第1116條第3 項、第1116條之1 前段、及第1119條亦分
    別定有明文。又按父母與子女間之扶養義務，依民法第1117
    條之規定，直系血親尊親屬受扶養者，其扶養權利，雖不以
    無謀生能力為必要，但仍須受不能維持生活之限制。經查，
    原告甲○○係45年11月8 日生，原告葉富枝係48年5 月10日
    生，此有戶口名簿在卷為證（見本院95年交附民字第1 號第
    5 頁），則原告甲○○於93年2 月21日李思瑜死亡時年為47
    歲又3 月，原告丙○○於李思瑜死亡時年為45歲又2 月餘，
    雖現尚有工作能力，惟當渠等退休後，李思瑜仍應負擔扶養
    原告之義務，再審酌原告有二名子女（見本院95年度交重附
    民字第1 號卷宗第5 頁原告提出之戶籍謄本），則李思瑜應
    各負擔2 分之1 之法定扶養費。其金額如下：
、原告甲○○部分：以93年度男性國人平均壽命73.6歲計算勞
    工退休金條例所規定法定退休年齡為60歲，則原告甲○○退
    休後尚有平均餘命13.6年，以桃園縣93年度平均每人每年消
    費支出為192,828 元計算，再以霍夫曼公式扣除中間利息，
    李思瑜應負擔對原告甲○○部分撫養費應為：0000000 元【
    計算式如下：192828×10.0000000＝0000000 （元以下四捨
    五入），〈（192828×10.0000000）－000000 0〉×0.6 ＝
    70120 （元以下四捨五入），（0000000 ＋70120） ÷2 ＝
    0000000 （元以下四捨五入）】。
、原告丙○○部分：以93年度女性國人平均壽命79.41 歲計算
    勞工退休金條例所規定法定退休年齡為60歲，則原告丙○○
    退休後尚有平均餘命19.41 年，以桃園縣93年度平均每人每
    年消費支出為192,828 元計算，再以霍夫曼公式計算中間利
    息，李思瑜應負擔對原告丙○○部分撫養費應為：1,331,81
    5 元【計算式如下：192828×13.000 0000 ＝0000000 ，〈
    （19828 ×14.0000000）－0000000 〉×0.41＝40543 （元
    以下四捨五入），（0000000 ＋40543） ÷2 ＝0000000 】
    。
（四）精神慰撫金部分：原告分別為李思瑜之父母，因被告之侵
      權行為受有精神上之痛苦，，審酌兩造之身份、地位、經
      濟狀況等一切情狀，認原告得請求之慰撫金以1,000,000
      元為適當，逾此金額之請求，則屬無據。
（五）按保險人依強制汽車責任保險法規定給付之保險金，視為
      加害人或被保險人損害賠償金額之一部分；加害人或被保
      險人受賠償請求時，得扣除之，該法第30條定有明文。查
      原告各已受領700,000 元之強制汽車責任保險金給付之事
      實，業經渠等陳明在卷，自應依法扣除之。從而，原告甲
      ○○豪得請求賠償之金額，經扣減後得請求之金額1,684,
      440 元（1,019,940 ＋1,000,000 ＋364,500 －700,000
      ＝1,684,440） ，得請求金額共計為1,319,940 元；原告
      丙○○得請求賠償之金額，經扣減後應為1631,815元（
      1,331,815 ＋1,000,000 －700,000 ＝1,631,815） 。
（五）綜上所述，原告甲○○、丙○○本於侵權行為之損害賠償
      請求權，請求被告依序賠償1684,440元、1631,815元，及
      均自起訴狀繕本送達翌日即95年10月18日起，至清償日止
      ，按年息百分5 五計算之利息，洵屬正當，應予准許。逾
      此部分所為之請求，為無理由，應予駁回。
（六）原告陳明願供擔保，聲請宣告假執行，經核尚無不合，爰
      酌定相當金額擔保之。至原告敗訴部分，其假執行之聲請
      即失所附麗，不應准許，應併予駁回。
（七）結論：本件原告之訴，為一部有理由，一部無理由，依民
      事訴訟法第385條第1項前段、第79條，判決如主文。
中    華    民    國    95    年    12    月    29    日
                  民事第三庭    法  官  陳清怡
以上正本係照原本作成
如對本判決上訴，須於判決送達後20日內向本院提出上訴狀
中    華    民    國    95    年    12    月    29    日
                                書記官  劉致芬


司法院資訊處製作；財團法人民間司法改革基金會備份。
